【裁判字號】    89,訴,26
【裁判日期】    890202
【裁判案由】    妨害兵役
【裁判全文】
臺灣臺南地方法院刑事判決                            八十九年度訴字第二六號
    公  訴  人  臺灣臺南地方法院檢察署檢察官
    被      告  甲○○
右列被告因妨害兵役案件，經檢察官提起公訴（八十八年度偵字第一三六○○號），
本院判決如左：
    主  文
甲○○後備軍人，居住處所遷移，無故不依規定申報，致使臨時召集令無法送達，處
有期徒刑捌月，褫奪公權壹年。
    事  實
一、甲○○曾因竊盜及妨害兵役治罪條例案件，分別經判處有期徒刑一年十月及七月
    確定，並定其應執行之刑為二年二月確定，於民國八十五年七月十二日假釋，刑
    期至八十六年十月十三日屆滿而以已執行論，仍不知悔改（尚不構成累犯）。其
    為後備軍人，原住臺南市○○路○段一百九十二巷二十四弄五十五之三號處，於
    八十五年七月假釋出獄後遷離上開處所，無故不依規定申報，致使臺南師管區司
    令部所發指定應於八十七年六月一日，前往高雄縣鳳山市工協新村海軍明德班報
    到之臨時召集令，無法送達其本人。
二、案經臺南師管區司令部移送臺灣臺南地方法院檢察署檢察官偵查起訴。
    理  由
一、訊據被告甲○○固坦承未收到上揭臨時召集令，致未前往報到之事實不諱，惟矢
    口否認有妨害兵役犯行，辯稱：那時候伊假釋出獄，有去上班，並曾帶兒子出去
    住，但有和家人聯絡，而伊姊姊並沒有把召集令交給伊，伊姊姊是和伊住在同戶
    籍地云云。經查右揭事實業據被告於本院審理時自承自假釋出獄後曾經攜同兒子
    搬離戶籍地等情不諱，及於偵訊時供承：自八十七年五月十日到六月一日都沒有
    聯絡伊等情，且經證人即被告王秋菊於警訊時陳稱：甲○○離家大概一個多月，
    不知道何時會返家，無法連絡到他等語綦詳，顯見被告已遷離上開住居所，且未
    與其家人保持聯繫，致其家人無法知悉其去處而為送達，查被告為後備軍人，既
    離開原住居所，未依規定申報遷移，致使召集令無法送達，其已構成妨害兵役犯
    行，至為明灼，此外復有臺南師管區司令部函，臺南市團管區妨害兵役案件報告
    書、臺南市警察局第一分局後備軍人行方不明、遷出未報年籍表各一件附卷可證
    。被告既曾分別於八十二年及八十四年間因妨害兵役案件被判刑，對遷移住居所
    應依規定申報一節應知之甚稔，卻仍遷移住居所未加以申報，復未留下其家人可
    以聯絡之方式，自難謂其無妨害兵役之故意至明，是以被告所辯不足採信，本件
    事證明確，犯行堪予認定，應依法論科。
二、查被告甲○○為後備軍人，其居住處所遷移，無故不依規定申報，致使臨時召集
    令無法送達，核其所為，係犯妨害兵役治罪條例第十一條第三項、第一項第三款
    之罪，應依同條例第六條科刑；公訴人認應依同條例第六條第四款科刑，尚有未
    合。爰審酌被告之品行、犯罪之動機、所生危害、前已違反妨害兵役案件及犯罪
    後之態度等一切情狀，量處如主文所示之刑，並依妨害兵役治罪條例第二十六條
    規定宣告褫奪公權一年，以示懲戒。
據上論結，應依刑事訴訟法第二百九十九條第一項前段，妨害兵役治罪條例第十一條
第三項、第一項第三款、第六條、第二十六條，刑法第十一條前段、第三十七條第二
項，判決如主文。
中    華    民    國      八十九      年      二        月      二      日
                              臺灣臺南地方法院刑事第四庭
                                          法  官  楊  惠  芬
右正本證明與原本無異。
如不服本判決，應於判決送達後十日內向本院提出上訴狀。（應附繕本）
                                          書記官  高  世  玉
中    華    民    國      八十九      年      二        月      二      日
附錄本案論罪科刑法條全文：
妨害兵役治罪條例第六條：
意圖避免動員召集或臨時召集，而有左列行為之一者，處六月以上、五年以下有期徒
刑：
一、捏造免役、除役、轉役、緩召、逐次召集或儘後召集原因者。
二、故意毀傷身體者。
三、緩召、逐次召集或儘後召集原因消滅後，無故逾三十日，未自動申報者。
四、無故拒絕接受召集令者。
五、應受召集，無故逾入營期限二日者。
六、使人頂替本人應召者。
妨害兵役治罪條例第十一條
後備軍人有左列行為之一者，處一年以下有期徒刑、拘役或三百元以下罰金：
一、離營歸鄉無故不依規定報到，或重複申報戶藉者。
二、無故拒絕調查，或體格檢查不到者。
三、居住處所遷移、無故不依規定申報者。
國民兵犯前項第二款、第三款之罪者，處六月以下有期徒刑、拘役或一百元下罰金。
後備軍人犯第一項之罪或國民兵犯第二項之罪，致使召集令無法送達者，以意圖避免
召集論：分別依第六條、第七條科刑。


司法院資訊處製作；財團法人民間司法改革基金會備份。
